【裁判字號】    98,上訴,3130
【裁判日期】    980803
【裁判案由】    毒品危害防制條例
【裁判全文】
臺灣高等法院刑事判決                98年度上訴字第3130號
上  訴  人
即  被  告  甲○○
                    （現另案於臺灣宜蘭監獄執行）
上列上訴人因違反毒品危害防制條例案件，不服臺灣板橋地方法
院98年度訴字第1426號，中華民國98年6月30日第一審判決（起
訴案號：臺灣板橋地方法院檢察署98年度毒偵字第1322號），提
起上訴，本院判決如下：
    主  文
上訴駁回。
    理  由
一、按不服地方法院之第一審判決而上訴者，應向管轄第二審之
    高等法院為之。上訴書狀應敘述具體理由。上訴書狀未敘述
    上訴理由者，應於上訴期間屆滿後20日內補提理由書於原審
    法院，逾期未補提者，原審法院應定期間先命補正；又第二
    審法院認為上訴書狀未敘述理由或上訴有第362條前段之情
    形，應以判決駁回之。但其情形可以補正而未經原審法院命
    其補正者，審判長應定期間先命補正。刑事訴訟法第361條
    、第367條分別定有明文。所謂不服第一審判決之具體理由
    ，係指依據卷內訴訟資料，具體指摘第一審判決關於認定事
    實、適用法律及量刑等項，有違法或不當之情形而言，此為
    提起第二審上訴之法定要件。倘上訴人之上訴書狀或補提之
    上訴理由書，雖有敘述上訴理由，惟並未具體敘述第一審判
    決有上述違法、不當情形，即與未敘述具體理由無異，所為
    上訴即不符合上訴之法定要件。
二、經查：上訴人即被告甲○○基於施用第1級毒品海洛因、第2
    級毒品甲基安非他命之犯意，於98年2月7日上午8時許，在
    其位於臺北縣新莊市○○街116巷3弄1號4樓住處內，以將海
    洛因及甲基安非他命混和後燒烤吸食之方式同時施用海洛因
    、甲基安非他命1次。被告於有偵查權限之警員發覺其有施
    用第1級毒品海洛因、第2級毒品甲基安非他命犯行前，主動
    向警方自首坦承施用第1級毒品海洛因、第2級毒品甲基安非
    他命，並經其同意採集尿液送驗後呈鴉片類（嗎啡、可待因
    ）及安非他命類（安非他命、甲基安非他命）陽性反應，並
    扣得其所有裝盛甲基安非他命以施用而留有甲基安非他命殘
    渣之殘渣袋2只、吸食器1組。原審認被告所為，係犯毒品危
    害防制條例第10條第1項之施用第1級毒品罪、第2項之施用
    第2級毒品罪。被告因施用而持有第1級毒品海洛因、第2級
    毒品甲基安非他命之低度行為，為施用行為所吸收，係不罰
    之前行為，不另論罪。被告同時施用第1級毒品海洛因及第2
    級毒品甲基安非他命，係以一行為同時觸犯上開二罪，為想
    像競合犯，依刑法第55條之規定，從重依施用第1級毒品罪
    論處。且被告為累犯，惟被告合乎自首減刑要件，先加重後
    減輕，並審酌被告前因施用毒品，業經強制戒治併多次論罪
    科刑，仍未能戒除施用毒品惡習，再犯本件施用毒品犯行，
    顯見其意志不堅，併衡其犯罪動機、目的、所犯施用毒品犯
    行究為自戕行為，及被告犯罪後坦承犯行之態度，且於原審
    審理時表示願意接受有期徒刑1年之刑度等一切情狀，判決
    「甲○○施用第一級毒品，累犯，處有期徒刑壹年。扣案含
    甲基安非他命殘渣之殘渣袋貳只、吸食器壹組均沒收銷燬之
    。」（如附件原審判決書）。原審判決已詳敘其所憑證據、
    認定理由及量刑依據。從形式上觀察，原判決並無認定事實
    錯誤、量刑瑕疵或違背法令之情形。被告提起上訴，所提書
    狀敘明上訴理由雖以：施用毒品為集合犯、接續犯，其在警
    員未發覺前自首，請給予撤銷改判機會云云。惟被告既未能
    具體指摘原判決於認定事實，適用法律及量刑等項有何違法
    或不當，揆諸上開說明，自非屬得上訴第二審之具體事由，
    本院認被告上訴不合上訴之法定要件，應予駁回，並不經言
    詞辯論為之。
據上論斷，應依刑事訴訟法第367條前段、第372條，判決如主文
。
中    華    民    國    98    年    8     月    3     日
                  刑事第一庭    審判長法  官  葉騰瑞
                                      法  官  莊明彰
                                      法  官  王炳梁
以上正本證明與原本無異。
如不服本判決，應於收受送達後10日內向本院提出上訴書狀，其
未敘述上訴之理由者並得於提起上訴後10日內向本院補提理由書
（均須按他造當事人之人數附繕本）「切勿逕送上級法院」。
                                      書記官  陳佳伶
中    華    民    國    98    年    8     月    4     日
附錄本案論罪科刑法條全文：
毒品危害防制條例第10條：
施用第一級毒品者，處6月以上5年以下有期徒刑。
施用第二級毒品者，處3年以下有期徒刑。
附件：
臺灣板橋地方法院刑事判決              98年度訴字第1426號
公  訴  人  臺灣板橋地方法院檢察署檢察官
被      告  甲○○  男  46歲（民國○○年○月○日生）
                    身分證統一編號：Ｚ000000000號
                    住臺北縣新莊市○○街116巷3弄1號4樓
                    （另案在臺灣臺北監獄臺北分監執行中）
上列被告因毒品危害防制條例案件，經檢察官提起公訴（98年度
毒偵字第1322號），經被告於準備程序中就起訴事實為有罪之陳
述，經告知簡式審判程序之旨，並聽取當事人之意見後，經合議
庭裁定由受命法官獨任行簡式審判程序，本院判決如下：
    主    文
甲○○施用第一級毒品，累犯，處有期徒刑壹年。扣案含甲基安
非他命殘渣之殘渣袋貳只、吸食器壹組均沒收銷燬之。
    事    實
一、甲○○(1)於民國84年間因違反麻醉藥品管理條例案件，經本
    院以84年度易字第4361號判決判處有期徒刑10月確定，(2)於
    85 年 間因違反麻醉藥品管理條例案件，經本院以85年度訴
    字第3159號判決判處有期徒刑6 月、5 年6 月，應執行有期
    徒刑5 年10月，先後經臺灣高等法院以86年度上訴字第2165
    號判決、最高法院以86年度臺上字第6859號判決駁回上訴確
    定，前開2 罪接續執行，於90年1 月21日假釋出監。(3)於90
    年間因施用毒品案件，經臺灣士林地方法院以90年度毒聲字
    第955 號裁定送觀察、勒戒後，認有繼續施用毒品之傾向，
    經該院以90年度毒聲字第1042號裁定令入戒治處所施以強制
    戒治1 年，嗣經該院以90年度毒聲字第1604號裁定停止戒治
    ，所餘戒治期間付保護管束，於91年8 月14日保護管束期滿
    執行完畢，並由臺灣士林地方法院檢察署檢察官提起公訴，
    經臺灣士林地方法院以90年度訴字第520 號判決判處有期徒
    刑9 月、6 月，應執行有期徒刑1 年2 月確定，並經撤銷前
    開之假釋，接續執行前開(1)、(2)2 罪之殘刑3 年1 月又25日
    ，於94年12月20日縮短刑期假釋出監，至95年2 月21日縮刑
    期滿未經撤銷假釋，其未執行之刑，以已執行論。(4)於95年
    間因施用毒品案件，經本院以95年度訴字第2425判決判處有
    期徒刑10月，經臺灣高等法院以95年度上訴字第4141號判決
    撤銷原判決，判處有期徒刑1 年8 月，復經最高法院以96年
    度臺上字第1881號判決駁回上訴確定，嗣經減刑為有期徒刑
    10月，於97年2 月23日縮刑期滿執行完畢。(5)於97年間因施
    用毒品案件，經本院以97年度訴字第3388判決判處有期徒刑
    1 年6 月，經臺灣高等法院以97年度上訴字第5984號判決駁
    回上訴確定。(6)於同年間因施用毒品案件，經本院以97年度
    訴字第4398號判決判處有期徒刑1 年10月，先後經臺灣高等
    法院以97年度上訴字第107 號判決、最高法院以98年度臺上
    字第2377號判決駁回上訴確定。(7)於同年間因施用毒品案件
    ，經本院以97年度訴字第4564號判決判處有期徒刑1 年2 月
    ，經臺灣高等法院以98年度上訴字第439 號判決、最高法院
    以98年度臺上字第3229號判決駁回上訴確定。(8)於同年間因
    施用毒品案件，經本院以97年度訴字第5564號判決判處有期
    徒刑1 年，經臺灣高等法院以98年度上訴字第848 號判決駁
    回上訴確定（前開97年間所犯施用毒品案件尚未執行完畢）
    。詎仍不知警惕，基於施用第1 級毒品海洛因、第2 級毒品
    甲基安非他命之犯意，於98年2 月7 日上午8 時許，在其位
    於臺北縣新莊市○○街116 巷3 弄1 號4 樓住處內，以將海
    洛因及甲基安非他命混和後燒烤吸食之方式同時施用海洛因
    、甲基安非他命1 次。嗣於同日下午3 時30分許，在上址為
    警查獲。甲○○於有偵查權限之警員發覺其有施用第1 級毒
    品海洛因、第2 級毒品甲基安非他命犯行前，主動向警方坦
    承施用第1 級毒品海洛因、第2 級毒品甲基安非他命，並經
    其同意採集尿液送驗後呈鴉片類（嗎啡、可待因）及安非他
    命類（安非他命、甲基安非他命）陽性反應，並扣得其所有
    裝盛甲基安非他命以施用而留有甲基安非他命殘渣之殘渣袋
    2 只、吸食器1 組。
二、案經甲○○自首及臺北縣政府警察局新莊分局報告臺灣板橋
    地方法院檢察署檢察官偵查起訴。
    理    由
一、本件被告所犯係死刑、無期徒刑、最輕本刑為3 年以上有期
    徒刑以外之罪，其於準備程序中就被訴事實為有罪之陳述，
    經法官告知簡式審判程序之旨，並聽取公訴人、被告之意見
    後，依刑事訴訟法第273 條之1 第1 項規定，經本院合議庭
    裁定，由受命法官獨任進行簡式審判程序審理，核先敘明。
二、被告甲○○於警詢、檢察官偵查中及本院審理時對前揭犯罪
    事實坦承不諱，又被告於98年2 月7 日為警採集之尿液，經
    送臺灣檢驗科技股份有限公司檢驗結果，呈鴉片類（嗎啡、
    可待因）、安非他命類（安非他命、甲基安非他命）陽性反
    應一情，有臺北縣政府警察局新莊分局偵辦毒品麻醉藥品案
    被移送人姓名及代碼對照表、臺灣檢驗科技股份有限公司濫
    用藥物檢驗報告各1 份在卷可佐，足認被告確有施用海洛因
    及甲基安非他命。再被告於本院審理時供稱係將海洛因及甲
    基安非他命混合燒烤而同時吸食，而毒品施用方式因人而異
    ，且觀諸行政院國軍退除役官兵輔導委員會臺北榮民總醫院
    93 年5月11日北總內字第0930023372號函內容稱：「雖甲基
    安非他命或海洛因大多分開使用，惟於下列情況會有混用：
    1. 有些海洛因使用者喜好加入甲基安非他命以增加其舒暢
    感覺；2.原先使用甲基安非他命者開始嘗試使用海洛因時；
    3.有些海洛因成癮者偶而會施用安非他命來消除海洛因戒斷
    時出現之不舒服症狀；4.有些海洛因販毒者加入甲基安非他
    命以增加其重量。這兩種藥物同時施用不會引起排斥，甚至
    在欣快感方面有被加強的可能」等語，並無排除前開2 種毒
    品同時施用之可能，復查無其他證據證明被告係分別施用海
    洛因及甲基安非他命，應為被告有利之認定，附此敘明。又
    毒品危害防制條例於92年7 月9 日修正公布，自93年1 月9
    日施行，其中第20條、第23條將施用毒品之刑事處遇程序，
    區分為「初犯」及「5 年內再犯」、「5 年後再犯」。依其
    立法理由之說明：「初犯」，經觀察、勒戒或強制戒治後，
    應為不起訴處分或不付審理之裁定；經觀察、勒戒或強制戒
    治執行完畢釋放後，「5 年內再犯」者，因其再犯率甚高，
    原實施之觀察、勒戒及強制戒治既已無法收其實效，爰依法
    追訴或裁定交付審理。至於經觀察、勒戒或強制戒治執行完
    畢釋放後，「5 年後再犯」者，前所實施之觀察、勒戒或強
    制戒治已足以遮斷其施用毒品之毒癮，為期自新及協助其斷
    除毒癮，仍適用「初犯」規定，先經觀察、勒戒或強制戒治
    之程序。從而依修正後之規定，僅限於「初犯」及「五年後
    再犯」2 種情形，始應先經觀察、勒戒或強制戒治程序。倘
    被告於5 年內已再犯，經依法追訴處罰，縱其第3 次（或第
    3 次以上）再度施用毒品之時間，在初犯經觀察、勒戒或強
    制戒治執行完畢釋放5 年以後，已不合於「5 年後再犯」之
    規定，且因已於「5 年內再犯」，顯見其再犯率甚高，原實
    施觀察、勒戒或強制戒治，已無法收其實效，即應依該條例
    第10條處罰。至於第3 次（或第3 次以上）施用毒品之時間
    ，是否宜有期間限制？以多久為適宜？則分屬刑事政策、專
    門醫學之範圍，非審判機關所能決定，有待循立法途徑解決
    （參照最高法院97年9 月9 日97年度第5 次刑事庭會議決議
    ）。查被告於90年間因施用毒品案件，經臺灣士林地方法院
    以90年度毒聲字第955 號裁定送觀察、勒戒後，認有繼續施
    用毒品之傾向，經臺灣士林地方法院以90年度毒聲字第1042
    號裁定令入戒治處所施以強制戒治1 年，嗣經臺灣士林地方
    法院以90年度毒聲字第1604號裁定停止戒治，所餘戒治期間
    付保護管束，於91年8 月14日保護管束期滿執行完畢，並由
    臺灣士林地方法院檢察署檢察官提起公訴，經臺灣士林地方
    法院以90年度訴字第520 號判決判處有期徒刑9 月、6 月，
    應執行有期徒刑1 年2 月確定，於94年12月20日縮短刑期假
    釋出監，至95年2 月21日縮刑期滿未經撤銷假釋，其未執行
    之刑，以已執行論。於95年間因施用毒品案件，經本院以95
    年度訴字第2425判決判處有期徒刑10月，再經臺灣高等法院
    以95年度上訴字第4141號判決撤銷原判決，判處有期徒刑1
    年8 月，復經最高法院以96年度臺上字第1881號判決駁回上
    訴確定，並經臺灣高等法院以96年度聲減字第996 號裁定減
    刑為有期徒刑10月，於97年2 月23日縮刑期滿執行完畢。於
    97年間因施用毒品案件，經本院以97年度訴字第3388判決判
    處有期徒刑1 年6 月，並經臺灣高等法院以97年度上訴字第
    5984號判決駁回上訴確定。於同年間因施用毒品案件，經本
    院以97年度訴字第4398號判決判處有期徒刑1 年10月，經臺
    灣高等法院以97年度上訴字第107 號判決、最高法院以98年
    度臺上字第2377號判決駁回上訴確定。於同年間因施用毒品
    案件，經本院以97年度訴字第4564號判決判處有期徒刑1 年
    2 月，經臺灣高等法院以98年度上訴字第439 號判決、最高
    法院以98年度臺上字第3229號判決駁回上訴確定。於同年間
    因施用毒品案件，經本院以97年度訴字第5564號判決判處有
    期徒刑1 年，經臺灣高等法院以98年度上訴字第848 號判決
    駁回上訴確定等情，有臺灣高等法院被告前案紀錄表1 份在
    卷可憑，被告前既曾因施用毒品案件經強制戒治執行完畢，
    復於強制戒治執行完畢釋放後5 年內，再犯施用毒品案件，
    且經依法追訴處罰，復於本件所認之98年2 月7 日又犯施用
    第1 、2 級毒品罪，即非屬毒品危害防制條例第20條第3 項
    所規定「5 年後再犯」之情形，自應依法訴追。本件事證明
    確，被告犯行洵堪認定，應依法論。
三、按海洛因、甲基安非他命分為毒品危害防制條例第2 條第2
    項第1 款、第2 款所定之第1 級、第2 級毒品，是核被告所
    為，係犯毒品危害防制條例第10條第1 項之施用第1 級毒品
    罪、第2 項之施用第2 級毒品罪。被告因施用而持有第1 級
    毒品海洛因、第2 級毒品甲基安非他命之低度行為，為施用
    行為所吸收，係不罰之前行為，不另論罪。被告同時施用第
    1 級毒品海洛因及第2 級毒品甲基安非他命，係以一行為同
    時觸犯上開二罪，為想像競合犯，依刑法第55條之規定，從
    重依施用第1 級毒品罪論處，公訴意旨認前開二罪應分論併
    罰，容有未洽。又被告有如事實欄所示之論罪科刑及執行完
    畢情形，有臺灣高等法院被告前案紀錄表1 份附卷可稽，其
    於徒刑執行完畢後，5 年以內再故意犯本件有期徒刑以上之
    罪，為累犯，應依刑法第47條第1 項之規定加重其刑。再被
    告於警方未發覺其所犯本件施用第1 級毒品海洛因、第2 級
    毒品甲基安非他命之犯行前，即向警方自行陳述其涉犯前開
    犯行，並接受裁判一節，有被告警詢筆錄（見98年度毒偵字
    第1322號偵查卷第6 頁背面）在卷可參，本件被告施用第1
    級毒品海洛因、第2 級毒品甲基安非他命犯行合於刑法第62
    條前段之自首要件，爰依法減輕其刑。爰審酌被告前因施用
    毒品案件，業經強制戒治併多次論罪科刑，仍未能戒除施用
    毒品惡習，再犯本件施用毒品犯行，顯見其意志不堅，委無
    足取，併衡其犯罪動機、目的、所犯施用毒品犯行究為自戕
    行為，及被告犯罪後坦承犯行，態度尚可，且於本院審理時
    表示願意接受有期徒刑1 年之刑度等一切情狀，量處如主文
    所示之刑。扣案含甲基安非他命殘渣之殘渣袋2 只、吸食器
    1 組，為被告裝盛甲基安非他命以便施用，且均為被告所有
    等情，業據被告自承在卷，前開物品有第2 級毒品甲基安非
    他命黏附其上而無法析離，不問屬於何人所有，均依毒品危
    害防制條例第18條第1 項前段諭知沒收銷燬之。
據上論斷，應依刑事訴訟法第273 條之1 第1 項、第299 條第1
項前段，毒品危害防制條例第10條第1 項、第2 項、第18條第1
項前段，刑法第11條前段、第62條前段、第55條前段、第47條第
1 項，判決如主文。
本案經檢察官鄭潔如到庭執行職務。
中    華    民    國    98    年    6     月    30    日
                    刑事第十五庭    法  官  何燕蓉
此正本與原本無異。
如不服本判決，應於判決送達後十日內敘明上訴理由，向本院提
出上訴狀（應附繕本），上訴於臺灣高等法院。
                                    書記官  李崇文
中    華    民    國    98    年    7     月    2     日
附錄本案論罪科刑法條全文：
毒品危害防制條例第10條
施用第一級毒品者，處 6 月以上 5 年以下有期徒刑。
施用第二級毒品者，處 3 年以下有期徒刑。


司法院資訊處製作；財團法人民間司法改革基金會備份。
